臺灣花蓮地方法院民事裁定　　　　　　　 94年度家抗字第5號
抗　告　人　丙○○
　　　　　　丁○○
　　　　　　甲○○
相　對　人　乙○○
上列當事人間請求拋棄繼承事件，抗告人對於本院中華民國94年
10月27日所為94年度繼字第 282號裁定提起抗告，本院裁定如下
：
    主  文
原裁定廢棄，發回原審法院。
    理  由
一、抗告意旨略以：抗告人分別為相對人之姊弟，為相對人之第
    三順位繼承人，相對人於民國94年2月5日死亡，因慮及各繼
    承人分居台東、屏東、花蓮各地送達不易，故其第一順位繼
    承人即其配偶戴言庭、子彭奎凱、彭昱仁，第二順位繼承人
    即其母彭秀妹，第三順位繼承人即抗告人等，為能順利依序
    辦理拋棄繼承事宜，乃委請指定崇光法律事務所謝維仁律師
    為送達代收人，且為期法院處理前述業務之方便，本已將第
    一、二、三順位繼承人辦理拋棄繼承之相關文件均分別準備
    齊全送件，詎委請崇光法律事務所於94年3月25日送件至法
    院時，竟遭法院以應按繼承人之繼承順位，於前順位繼承人
    聲請拋棄繼承經准許後，再依梯次逐案送請法院辦理為由，
    而全部拒收辦理。相對人之諸順位繼承人即遵照法院指示，
    逐案分次送件，於法院函覆第一順位繼承人戴言庭等拋棄繼
    承准予備查，並將該函文依法送達予送達代收人謝維仁律師
    後，謝律師方續行進行第二順位繼承人彭秀妹之拋棄繼承聲
    請狀，並於聲請狀中明確載明送達代收人崇光法律事務所謝
    維仁律師，未料法院准予第二順位繼承人彭秀妹拋棄繼承之
    通知並未寄給送達代收人，而彭秀妹斯時又住於台東，不知
    花蓮住所由何人以其印章代收，至未通知抗告人等彭秀妹聲
    請拋棄繼承已經准予備查乙情，抗告人因遲遲未收到其母彭
    秀妹已拋棄繼承之通知，直至民國94年10月 4日接獲本院拍
    賣通知後，始知悉為相對人之繼承人，並立即於同年10月11
    日聲請拋棄繼承，並未逾期，惟原審法院以抗告人於94年 5
    月19日即知該繼承之發生而駁回抗告人之聲請，爰提起抗告
    ，請求廢棄原裁定等語。
二、按當事人或代理人經指定送達代收人向受訴法院陳明者，應
    向該代收人為送達，民事訴訟法第 133條定有明文。經查：
    相對人於94年2月5日死亡，而抗告人分別為相對人之姊弟，
    即相對人之第三順位繼承人等情，有戶籍謄本及繼承系統表
    在卷可查，又相對人之第一順位繼承人即其配偶戴言庭、子
    彭奎凱、彭昱仁拋棄繼承後，第二順位繼承人即其母彭秀妹
    即於94年 5月19日具狀聲請拋棄繼承，並於聲請狀中明確載
    明送達代收人崇光法律事務所謝維仁律師，經本院以94年繼
    字第 132號受理後，准予備查，然該准予備查之通知並未向
    彭秀妹之送達代收人謝維仁律師為送達的事實，此業經本院
    調閱上開卷宗查閱屬實，則依上開規定，原審法院之通知即
    未合法送達予彭秀妹。再徵之相對人之各順位繼承人（含抗
    告人）之拋棄繼承聲請狀均曾於94年 3月25日即已遞狀至本
    院的事實，亦有蓋有本院收文章之收發簿影本一紙可按，顯
    見抗告人於94年 3月25日尚未為繼承人斯時，即有拋棄繼承
    之意思，係因前順位繼承人彭秀妹未經法院合法通知已准予
    拋棄繼承事，故遲至10月 4日接獲本院拍賣通知後，始知悉
    為相對人之繼承人。且彭秀妹於聲請拋棄繼承時雖提出94年
    5 月19日拋棄繼承權通知書四份，然並無從證明彭秀妹已以
    該通知書通知抗告人拋棄繼承乙事，實難認為斯時抗告人已
    受前順位繼承人彭秀妹拋棄繼承之通知。從而，原裁定以抗
    告人於94年 5月19日即經前順位繼承人彭秀妹以書面為拋棄
    繼承之通知，而逾二個月期限，遲至同年10月11日始向法院
    聲請拋棄繼承，而裁定駁回聲請，尚有未洽。抗告意旨指摘
    原裁定不當，聲明廢棄，非無理由，應由本院將原裁定廢棄
    ，並發回原審法院另為妥適之處理。
三、據上論結，本件抗告為有理由，依非訟事件法第46條、民事
    訴訟法第492條，裁定如主文。
中　　華　　民　　國　　93　　年　　3　　月　　29　　日
                        臺灣花蓮地方法院民事庭
                          　審判長     林碧玲
                            法　官　   陳燁真
                            法　官　   陳雅敏
正本係照原本作成。
如不服本裁定，僅得於收受本裁定正本送達後10日內，以適用法
規顯有錯誤為理由，向本院提出再抗告狀，（須附繕本一份及繳
納再抗告裁判費新台幣1,000元），經本院許可後始可再抗告。
中　　華　　民　　國　　95　　年　　3　　月　　29　　日
                            法院書記官　曾允志
